【裁判字號】    88,上易,400
【裁判日期】    890930
【裁判案由】    過失傷害
【裁判全文】
臺灣高等法院臺中分院刑事判決              民國八十八年度上易字第四○○號
    上  訴  人  臺灣彰化地方法院檢察署檢察官
    被      告  丙○○
    選任辯護人  黃文崇
右上訴人因被告過失傷害案件，不服臺灣彰化地方法院中華民國八十七年十二月三十
日第一審判決（民國八十七年度易字第一三三○號，起訴案號：臺灣彰化地方法院檢
察署民國八十七年度偵字第一五○五號），提起上訴，本院判決如左：
    主      文
上訴駁回。
    理      由
一、本案經本院審理結果，認第一審判決被告無罪，經核並無違誤，應予維持，並引
    用第一審判決書記載之證據及理由（如附件）。
二、上訴人即公訴人上訴意旨略稱：台灣省機械技師公會派員於八十七年九月二日至
    正新公司鑑定時，距離本件發生之日期八十六年八月廿一日，已有一年餘，是台
    灣省機械技師公會於八十七年九月二日，派員所鑑定發生故障墜落之升降機，是
    否與案件發生時之情狀相同，即不無疑問，且八十七年九月二日，原審法官並未
    會同至現場勘驗，於鑑定程序上不無瑕疵。又台灣省機械技師公會所鑑定之結果
    ，與台灣省政府勞工處中區勞工檢查所（以下簡稱中區勞工檢查所）之檢查結果
    不符，原審並未傳訊中區勞工檢查所鑑定之人員到庭作證，說明為何二者之鑑定
    結果不同，即遽予採信台灣省機械技師公會之鑑定結果，於判決理由似有不備。
    另台灣省機械技師公會所鑑定之結果，與中區勞工檢查所之檢查結果不符，本件
    應有另行請第三者鑑定之必要，以昭公信。據上所述，原審判決被告無罪，似有
    未洽云云。惟查(一)本件發生故障墜落之升降機，於事故發生後即停用。八十七年
    九月二日，台灣省機械技師公會鑑定之升降機，與八十六年八月廿一日中區勞工
    檢查所檢查之升降機，均為同一部升降機等情，業據證人乙○○於本院審理時結
    證屬實。又台灣省機械技師公會於鑑定時，為公正之第三人，原審法官於鑑定時
    未會同現場勘驗，仍無阻於鑑定報告之正確性。(二)按台灣省機械技師公會與中區
    勞工檢查所之鑑定、檢查結果，經核大致相同，均認為升降機係因螺栓上螺紋疲
    勞破壞，致螺帽脫落，而致車廂掉落，及原始設計即未考慮螺栓破壞時，應啟動
    自動制止裝置（即原始設計有問題），僅中區勞工檢查所於結論中附載「此可能
    為平常自動檢查時未及早發現所致」。查應注意能注意而不注意為過失犯罪之構
    成要件，本件被告為正新公司之保養人員，於八十六年七月廿七日已依公司規定
    ，會同乙○○保養檢查該升降機（二級檢查、二月檢查一次）並依規定填具基準
    表等情，業據證人乙○○結證屬實，檢查當時既無問題，則該升降機於檢查後之
    八十六年八月廿一日發生事故，即非被告注意能力所及，即不應負過失責任。(三)
    被告已與被害人成立和解，並具狀請求不必再送鑑定，因前二鑑定、檢查結果，
    經核大致相同，應無再送鑑定之必要。據上所述公訴人之上訴為無理由，應予駁
    回。
三、據上論斷，應依刑事訴訟法第第三百七十三條、第三百六十八條，判決如主文。
本案經檢察官甲○○到庭執行職務。
中      華      民      國     八十九     年      九      月    三十    日
                                   臺灣高等法院臺中分院刑事第九庭
                                         審判長法  官  胡  森  田
                                               法  官  康  應  龍
                                               法  官  林  輝  煌
右正本證明與原本無異。
不得上訴。
                                               書記官  陳  曉  青
中      華      民      國     八十九     年      十      月     三     日
                                                                        Ｄ
臺灣彰化地方法院刑事判決                        八十七年度易字第一三三號
    公  訴  人  臺灣彰化地方法院檢察署檢察官
    被      告  丙  ○  ○  男三十八歲（民國○○○年○月○○日生）
                            住彰化縣員林鎮○○里○○○街九四號
                            身分證統一編號：Ｎ一二七八六一五六號
    選任辯護人  陳  姿  岑  律  師
右列被告因過失傷害案件，經檢察官提起公訴(八十七年度偵字第一五０五號)，本
院判決如左︰
    主  文
丙○○無罪。
    理  由
一、公訴意旨略以：被告丙○○係彰化縣大村鄉○○村○○路二一五號正新橡膠工業
    股份有限公司（以下簡稱正新公司）工務部公用課動力二股股長，負責該公司公
    用設施、升降機等物品之維護及保養，為從事業務之人。詎其於民國八十六年八
    月間，原應注意對於正新公司內載運貨物之升降機實施安全檢查，以預防危險之
    發生，依當時情形，並無不能注意之情形，竟疏未注意升降機輪之螺栓與二上
    樑間Ｕ型鐵間結合處之螺帽鬆脫，以事先作好防護措施，致該公司之員工戊○○
    於同年八月二十一日八時許，在該公司製造三部成型二課廠房二樓升降機乘場出
    入口處，將空原料台車推入升降機內時，因升降機輪之螺栓與二上樑間Ｕ型鐵
    間結合處之螺帽鬆脫，致升降機車廂自二樓墜下一樓機坑，戊○○因而自廠房二
    樓升降機乘場出入口處墜落該升降機車廂上部，受有頸椎第二、三節滑脫、胸部
    挫傷併右血胸、左膝前十字帶斷裂、術後腰椎第五節蔦椎第一節間椎間盤突出
    症、背部右側第二、三、四腰椎橫突骨折等傷害，並造成下肢運動機能障礙難治
    之重傷害，因認被告涉有刑法第二百八十四條第二條後段之業務過失重傷害罪嫌
    云云。
二、訊據被告堅決否認有何過失致被害人受傷等情，辯稱：本件發生事故之升降機，
    其每月均依規定實施保養，保養當時一切均正常，本件係意外事故，其無過失等
    語。經查本件公訴意旨認被告涉有前揭過失傷害罪嫌，無非以告訴人指訴受傷之
    經過，及卷附診斷書、殘障手冊，並台灣省政府勞工處中區勞工檢查所八十六年
    十二月一日八六中檢參字第一三九四０號函所述事故發生原因之判斷為論據。惟
    本件按台灣省政府勞工處中區勞工檢查所之檢查結果，係認發生事故之升降機，
    其車廂墜落可能原因為：輪之螺栓與兩上樑間Ｕ型鐵之結合處以單一螺帽固定
    ，於升降機經常上、下行駛時，因振動致螺帽逐漸鬆脫導致僅有少數螺紋咬合，
    罹災者於二樓將空台車推入升降機車廂之際，可能因其本身及台車之重量，加以
    瞬間之振動力，大於螺栓與螺帽間之咬合力（另於製造時螺栓下段直徑稍小部份
    未實質咬合，其咬合力減小），因而螺帽鬆脫，致升降機車廂自二樓墜下，此可
    能為平常自動檢查時未及早發現所致。
三、然經本院囑託台灣省機械技師公會鑑定結果，本件升降機積載額重三百七十五公
    斤（依中國國家標準計算，另按卷附正新公司之機械設備驗收報告，其承載重量
    為二百五十公斤），車廂墜落之原因，係當操作員推台車入車廂，台車前端入車
    廂時，車廂受力前傾，導致車廂上方與滑輪間之單一連接螺栓無法承受此負荷，
    螺栓上螺紋損壞，以致螺帽由螺栓上方滑脫，車廂失去拉力，沿導軌器滑下至地
    面為止；此螺栓或螺帽長期受拉應力，而致機械疲勞破壞，將導致螺栓或螺帽破
    壞，故此等零件應定期更換，此等機械疲勞破壞，甚難由螺栓外觀觀察得；零件
    更換週期由原設計者提供維修手冊，由保養人員依規定定期更換；又原始設計即
    未考慮螺栓破壞時，應啟動自動制止裝置，故自動制止裝置未被啟動產生剎車動
    作，此有該公會鑑定報告一份在卷可稽。又經受託鑑定之鑑定人丁○○到庭結稱
    ：本件連接滑輪與車廂之螺栓係屬固定設備，理論上設計時係與車廂同壽命，一
    般使用年限十年應無問題，因其為固定設備，非消耗品，通常不需更換；本件鑑
    定時，發現螺帽沒有破壞，螺栓有破壞，可能是拉扯或碰撞磨損現象，肉眼可能
    檢視，至螺栓上螺紋之磨損，可能是經年累月或突然間超過負荷而拉扯開等語。
    另參以前開鑑定報告內所附關於受損螺栓、螺帽之照片顯示，本件螺栓上螺紋受
    損部分（即照片中標示17部分），其長度顯然較螺帽厚度為長，且外表呈金屬新
    磨損之亮色（未磨損部分為沾有潤滑油漬之黑色，螺帽鎖緊時之深度應達磨損起
    點以上），足見該螺帽之由螺栓滑脫，確係因螺栓長時間之機械疲勞，至發生本
    件事故時，其螺紋咬合力瞬間無法承受車廂之重量，而突然間磨損導致螺栓滑脫
    ，並致車廂墜落。前開台灣省政府勞工處中區勞工檢查所之檢查所稱，螺帽可能
    因升降機經常上、下行駛，振動致螺帽逐漸鬆脫一節，核與現場所遺物證不符，
    不足採信。
四、又查本件發生事故之升降機，依正新公司之驗收報告及其車廂內部標示承載重量
    限制，均為二百五十公斤，按前開鑑定報告依中國國家標準計算，其積載額重為
    三百七十五公斤；而經本院勘驗現場，並將該升降機平常所承載原料台車空車實
    際秤量結果，重量約達三百公斤，有勘驗筆錄及磅單在卷可憑。如加以台車所負
    原料重量，及操作員推台車進出升降機時，所加諸原料台車推力，則該升降機所
    承受重量，將經常為前述積載額重上下之重量，此長期間（自驗收至事故發生時
    為止已四年）達承載極限之負重，就承受全部車廂拉扯力量之前述螺栓而言，將
    加速其機械疲勞，正新公司未令承製本件升降機之承攬公司設計符合實際需要載
    重量之升降機，又未要求其提供維修手冊，使保養人員得以定期更換可能機械疲
    勞之零件，或減輕升降機所負荷重量，致前述螺栓提前因機械疲勞破壞，螺帽滑
    脫，導致本件事故，或有疏失。惟被告僅任該公司維修保養之職，已依該公司作
    業規定，於八十六年七月二十七日實施二級保養，有該公司二、三級保養、計劃
    、檢查表在卷可按，其就難以由外觀察覺之機械疲勞所生事故，及發生事故之升
    降機原始設計即未考慮螺栓破壞時，應啟動自動制止裝置，乃至升降機承製人未
    提供維修手冊，以供其定期更換有機械疲勞可能之零件等，依客觀情況觀之，實
    均無注意之可能。公訴意旨徒以台灣省政府勞工處中區勞工檢查所依臆測之判斷
    ，遽認本件升降機車廂之墜落，原因為連結滑輪與車廂之螺栓，於升降機經常上
    、下行駛時，因振動致螺帽逐漸鬆脫導致僅有少數螺紋咬合，而於告訴人推原料
    台車進入之際，螺栓、螺帽咬合力不足，螺帽因而鬆脫，並據而推測可能被告平
    常自動檢查時未及早發現所致，而認被告執行業務有過失，導致告訴人受有重傷
    害，尚有未合。此外，復查無任何積極證據足認被告有何過失致告訴人受傷之犯
    行，被告被訴之犯罪要屬不能證明，自應為無罪之諭知。
據上論斷，應依刑事訴訟法第三百零一條第一項，判決如主文。
中    華    民    國    八十七      年    十二      月      三十        日
                                    法      官  邱  顯  祥
右正本證明與原本無異。
如不服本判決，應於判決送達後十日內向本院提出上訴狀(須附繕本)。
告訴人或被害人對於判決如有不服具備理由請求檢察官上訴者，其上訴期間之計算係
以檢察官收受判決正本之日期為準。
                                    法院書記官 林  文  斌
中    華    民    國    八  十  八  年      一      月        四        日


司法院資訊處製作；財團法人民間司法改革基金會備份。
